臺灣彰化地方法院刑事判決　　　　　　　　　　　　　九十三年度訴字第一六二號
　　公　訴　人　臺灣彰化地方法院檢察署檢察官
　　被　　　告　乙○○
　　指定辯護人　本院公設辯護人　劉秋蘭
右列被告因強盜案件，經檢察官提起公訴（九十二年度偵字第九六三三號），本院判
決如左：
        主  文
乙○○意圖為自己不法之所有，攜帶兇器，以強暴至使不能抗拒，而取他人之物，累
犯，處有期徒刑柒年肆月。
        事  實
一、乙○○前曾於民國九十一年四月二十二日，因竊盜案件經本院判處有期徒刑十月
    確定，入監後已於九十二年十一月十一日（起訴書誤載為九十二年十一月二十九
    日）執行完畢。詎仍不知警惕，因缺款竟基於為自己不法所有之意圖，於九十二
    年十二月四日上午五時四十分許，自其所借住、位於彰化縣大村鄉○○路○段二
    巷四三號之不知情之賴鴻調住處內，騎乘其向賴鴻調借得之車牌號碼ＬＢＨ─四
    七九號重型機車，並戴用賴鴻調所有之安全帽一頂，攜帶賴鴻調上開住處廚房內
    之客觀上足供為兇器使用之菜刀一把，外出尋找強盜之目標，於同日上午五時五
    十分許，途經位於彰化縣花壇鄉○○村○○路○段五０八號之「進裕商店」前，
    因見上開營業中之店面僅有身材瘦小之女子李瓊芳（身高約一百五十三公分，體
    重約四十七公斤）一人看店，且路上人煙稀少，因認有機可乘，竟獨自一人進入
    上開商店內，告知正站立在櫃檯後方之李瓊芳：「我要錢」後，隨即將手持之前
    揭菜刀一把橫比在李瓊芳之脖子前（刀刃距離李瓊芳之脖子約僅有十八點二公分
    ），以上開強暴之方式，至使李瓊芳不能抗拒而跌坐在椅子上，並打開內裝有新
    臺幣（下同）五十元、十元、五元及一元硬幣（共計約四、五千元）之櫃檯抽屜
    後，乙○○乃強行將上開抽屜及其內之金錢置於自己實力支配之下，並拿取抽屜
    內之硬幣而強盜得逞，而因乙○○趴身拿取抽屜內之硬幣，將所持之菜刀暫置於
    其隨手可得範圍內之櫃檯桌面上時，甲○○試行拿起前開菜刀欲將之丟出店外，
    惟隨即為乙○○搶回，並劃傷李瓊芳之左手大姆指內側（傷害部分未據告訴）後
    ，乙○○乃將上開已置於其實力支配之下、強盜所得之櫃檯抽屜一個及其內之硬
    幣共計約四、五千元，抱放至其所騎乘之車牌號碼ＬＢＨ─四七九號重型機車腳
    踏板上後，騎乘上開機車逃逸（因機車騎乘時跳動，致上開抽屜內之硬幣沿路掉
    落後僅剩餘七百八十五元），並於騎返至前開賴鴻調住處前，將所餘硬幣七百八
    十五元放入口袋內後，將抽屜丟放在附近空地。嗣警方依「進裕商店」附近路口
    監視錄影機所拍攝之畫面，循線於九十二年十二月四日下午一時許，在距離賴鴻
    調住處約一公里處之田裏查獲乙○○，並經由乙○○帶同而起出其強盜時穿著之
    耐吉廠牌之藍色運動服一件【為乙○○向不知情之友人賴松森（係賴鴻調之子）
    所借】、戴用之安全帽一頂、供強盜所用之菜刀一把（上開安全帽及菜刀均為賴
    鴻調所有）及其強盜所得之部分硬幣七百八十五元及抽屜一個（前開七百八十五
    元及抽屜一個，已由警方發還與李瓊芳領回）扣案。
二、案經彰化縣警察局彰化分局報請臺灣彰化地方法院檢察署檢察官偵查起訴。
        理  由
一、訊據被告乙○○對於右揭事實坦承不諱，且經證人即被害人甲○○、不知情之賴
    鴻調二人分別於警、偵訊及本院審理時證述綦詳。經查：（一）按刑法上強盜罪
    之「至使不能抗拒」之構成要件，只須行為人所施強暴、脅迫等行為之性質及當
    時存在之具體情狀，可資抑制被害人之抗拒者，即克相當，至被害人實際上有無
    抗拒，則非所問（七十八年十一月二十四日廳刑一字第一六九二字號函復臺灣高
    等法院研討意見意旨參照）。本件被告（身高約一百七十公分，體重約六十九公
    斤，此據被告於本院審理時陳明）利用上午五時五十分許之人煙稀少時分，持客
    觀上足供為兇器使用之菜刀一把，近距離橫比在單獨看顧店面、且身材嬌小之李
    瓊芳（身高約一百五十三公分，體重約四十七公斤，此據證人李瓊芳於本院審理
    時證述明確）脖子前，使被害人李瓊芳打開櫃檯放置金錢之抽屜，衡情已足使被
    害人甲○○達於不能抗拒之程度；雖被害人李瓊芳於被告已強行將「進裕商店」
    櫃檯抽屜及其內之金錢置於自己實力支配之下而強盜得逞後，曾試行抓取被告暫
    放在其隨手可得範圍內之櫃檯桌面上之菜刀欲丟出店外，惟旋為被告搶回，並劃
    傷左手大姆指內側，顯見被害人仍處於不能抗拒之情狀，且被害人試圖拿取菜刀
    丟出店外時，係被告已將強盜之物置於自己實力支配之下而行為既遂之後，尚難
    因被害人於被告之強盜行為既遂後，有試行拿刀欲行丟出店外，且隨即為被告搶
    下劃傷手指之行為，即認被害人於被告著手施行強盜行為時，有何非「不能抗拒
    」之情事。（二）又被告於本院審理時供承：伊因缺款，所以為本案之強盜犯行
    等語，足認被告主觀上有為自己不法所有之強盜意圖。（三）再雖被害人李瓊芳
    經營「進裕商店」設址之二樓，為被害人李瓊芳之住居處一節，已據證人李瓊芳
    於本院審理時證述屬實；且案發時間之九十二年十二月四日上午五時五十分許，
    係屬日出前之夜間一情，亦有交通部中央氣象局九十三年四月二十日中象參字第
    ０九三０００一九五七號函文一件在卷可考。惟徵以被告係於「進裕商店」店面
    開放營業之時間內進入（此亦據證人李瓊芳於本院審理時證述為真），且僅進入
    該店營業範圍之一樓空間，依上開情況，被告應無法認知該店面之二樓係供人住
    居之住宅一情，是被告進入前揭開放中之商店實行強盜行為之際，主觀上應無於
    夜間侵入住宅強盜之故意，從而，被告之強盜行為並無構成上開加重條件之餘地
    ，附此敘明。（四）此外，復有贓物認領保管單及照片十八幀在卷可佐，並有被
    告強盜時穿著之耐吉廠牌之藍色運動服一件（為被告向不知情之友人賴松森所借
    ）、戴用之安全帽一頂、供強盜所用之菜刀一把（上開安全帽及菜刀均為不知情
    之賴鴻調所有）扣案可佐，本件事證明確，被告犯行洵堪認定。
二、查被告犯強盜罪，且有刑法第三百二十一條第一項第三款所定攜帶兇器之情形，
    核被告所為，係犯刑法第三百三十條第一項之攜帶兇器強盜罪。又被告前曾於九
    十一年四月二十二日，因竊盜案件經本院判處有期徒刑十月確定，入監後已於九
    十二年十一月十一日（起訴書誤載為九十二年十一月二十九日）執行完畢，有臺
    灣彰化地方法院檢察署刑案資料查註紀錄表、臺灣高等法院被告全國前案紀錄表
    各一份在卷可考，其於五年以內再犯本件有期徒刑以上之罪，為累犯，應依刑法
    第四十七條之規定，加重其刑。爰審酌被告之素行、犯罪之動機、目的係為圖一
    己之私利、正值壯年，不思正當工作，賺取錢財，竟以持刀強盜他人財物之犯罪
    手段、強盜所得財物之價值、對社會治安、被害人之人身安全所生之損害及犯罪
    後之態度等一切情狀，量處如主文所示之刑，以示懲儆。
三、扣案之運動服一件，係被告向不知情之友人賴松森借用穿著之衣物，又扣案之安
    全帽一頂及菜刀一把，則均為不知情之賴鴻調所有之物等情，已據被告供明在卷
    ，核與證人賴鴻調於警、偵訊證述之內容相符，既非屬被告所有物，且非屬違禁
    物，核與沒收之要件不符，爰均不予宣告沒收之。
據上論斷，應依刑事訴訟法第二百九十九條第一項前段，刑法第三百三十條第一項、
第四十七條，判決如主文。
本案經檢察官林鈴淑到庭執行職務
中      華      民      國    九十三    年      五      月    二十一    日
                                臺灣彰化地方法院刑事第二庭
                                    審判長法官  李  水  源
                                    法      官  黃  齡  玉
                                    法      官  李  雅  俐
右正本證明與原本無異。
如不服本判決，應於判決送達後十日內，向本院提出上訴狀（須附繕本）。
告訴人或被害人對於判決如有不服具備理由請求檢察官上訴者，其上訴期間之計算係
以檢察官收受判決正本之日期為準。
                                    法院書記官  陳  秀  娟
中      華      民      國    九十三    年      五      月    二十四    日
附錄論罪科刑法條：
刑法第三百二十一條第一項第三款：
犯竊盜罪而有左列情形之一者，處六月以上五年以下有期徒刑：
三  攜帶兇器而犯之者。
刑法第三百三十條第一項：
犯強盜罪而有第三百二十一條第一項各款情形之一者，處七年以上有期徒刑。
